【裁判字號】    98,聲再,94
【裁判日期】    980831
【裁判案由】    毒品危害防制條例
【裁判全文】
臺灣高等法院臺南分院刑事裁定          98年度聲再字第94號
聲  請  人
即受判決人  甲○○
上列聲請人因違反毒品危害防制條例案件，對於本院九十七年度
上訴字第七四九號中華民國九十七年十一月四日確定判決（起訴
案號：臺灣臺南地方法院檢察署九十六年度偵字第九九八六號、
九十六年度毒偵字第三九六號），聲請再審，本院裁定如下：
    主  文
再審之聲請駁回。
    理  由
一、聲請意旨略稱：
  (一)聲請人於九十五年十二月二十日分別於台南縣警察局之警詢
    筆錄、臺南地方法院檢察署之代號A 男封簽保密身份之偵訊
    筆錄，即可發現台南縣警局之警詢筆錄自白未有不利己之陳
    述，惟卻於臺南地方法院檢察署所為之偵訊筆錄中發現自證
    己罪之供述而自陷於不利己之地位。兩相比較，同月日所陳
    之供述明顯不相符合。
  (二)詎聲請人於原審卷內歷歷指訴其九十五年十二月二十日台南
    地方法院檢察署所為之自白實因受台南縣警局刑警偵查員所
    利誘、煽惑而自白犯罪，確實非出於自由意志而為陳述。據
    此，聲請人已數次提出主張其自白非出於任意性，法院自應
    依職權深入調查，非可僅憑負責偵訊之檢警人員以書面文件
    證述，未以不正方法取供，即認合法。原審法院未就此爭議
    依職權主動調查，而遽以聲請人非任意性自白為想像競合犯
    認定之證據，有違嚴格證明法則。此為應調查而未調查之情
    事，致原確定判決所認定之事實顯生重大之違誤。
  (三)本案之確定判決，無非以聲請人九十五年十二月二十日以封
    簽保密身份之自白、證人何東祐之供述，並參以其他補強性
    之次要證據所為之自由心證之判決。縱原判決已分別說明其
    所憑證據及認定理由，並對於聲請人所為之辯解，已逐一敘
    明不可採之理由。惟聲請人之自白已有出於非任意性之疑義
    甚明，原審法院竟一再引證聲請人之自白作為採證認事之基
    礎，而推翻聲請人所為之辯解。法院本應依職權調查證據，
    自不得以違背法令所得之主要證據採為科刑判決之基礎，則
    卷內所謂其他次要證據，其當然影響法院事實採證之認定，
    殆極顯然。
  (四)被告自白非出於任意性，不問其自白之內容是否事實相符，
    因其非適法之證據，明顯違背刑事訴訟法第九十八條、第一
    百五十六條第一項之規定，要不得採為判決基礎，故本案所
    依事實認定基礎非有適當，該判決當然違背法令。
  (五)聲請人因未能及於審判時請求調查有利於己之情事，且法院
    於審判時未經注意，並未能盡調查之能事，始被判決罪刑確
    定。為此聲請再審，以謀救濟之必要云云。
二、按刑事訴訟法第四百二十條第一項第六款所謂發見確實之新
    證據，係指該證據於事實審法院判決前已經存在，為法院、
    當事人所不知，不及調查斟酌，至其後始行發見，且就證據
    本身形式上觀察，固不以絕對不須經過調查程序為條件，但
    必須顯然可認為足以動搖原有罪確定判決，而為受判決人無
    罪、免訴、免刑或輕於原判決所認罪名之判決者為限。故受
    理聲請再審之最後事實審法院，應就聲請再審理由之所謂「
    新證據」，是否具備事實審判決前已經存在，為法院、當事
    人所不知，事後方行發見之「嶄新性」，及顯然可認足以動
    搖原有罪確定判決，應為無罪、免訴、免刑或輕於原判決罪
    名之「顯然性」二要件，加以審查，為判斷應否准予開始再
    審之準據（最高法院九十三年度台抗字第九十八號裁定參照
    ）。
三、經查：聲請人所舉其於臺南法院檢察署之自白非屬出於任意
    性云云，惟上揭確定判決理由欄乙、實體部分：四、（一）
    載明「被告有參與購買運輸上開二次毒品之情，除經被告於
    警、偵訊中供認不諱…」及（五）載明「綜上所述，被告所
    辯並無參與私運毒品、行使偽造私文書寄送及提領上開毒品
    等行為云云，不僅與其警、偵自白矛盾，且與證人何東祐、
    康明寅等人所證及上開通訊監聽譯文內容顯然不符，自係卸
    責之詞，均不足採。」等語（參臺灣高等法院臺南分院九十
    七年度上訴字第七四九號刑事判決第十七、二十二頁），顯
    見被告（即聲請人）於檢察官前之自白於確定判決時已經存
    在且為法院所知悉，並經最後事實審法院斟酌調查。是聲請
    意旨所指，與上開「嶄新性」之要件，未盡相符，從而聲請
    人以該自白非出於任意性，且法院未盡調查之能事為據，而
    聲請再審，自難認為有再審之理由。是本件聲請再審，為無
    理由，應予駁回。
四、據上論結，應依刑事訴訟法第四百三十四條第一項，裁定如
    主文。
中    華    民    國    98    年    8     月    31    日
                  刑事第六庭    審判長法  官  董武全
                                      法  官  沈揚仁
                                      法  官  曾文欣
以上正本證明與原本無異。
如不服本裁定，應於收受本裁定後五日內向本院提出抗告狀。
                                      書記官  馬愛君
中    華    民    國    98    年    8     月    31    日


司法院資訊處製作；財團法人民間司法改革基金會備份。
